臺灣臺北地方法院民事裁定
111年度事聲字第1號
異  議  人  陳冠昇  
            陳嘉翔  
相  對  人  林國巍  
上列當事人間聲請聲明異議（消債）事件，本院裁定如下：
    主  文
異議駁回。
    理  由
一、按強制執行事件，由法官或司法事務官命書記官督同執達員
    辦理之。本法所規定由法官辦理之事項，除拘提、管收外，
    均得由司法事務官辦理之，強制執行法第3條及法院組織法
    第17條之2第1項第2款定有明文。又當事人或利害關係人，
    對於執行法院強制執行之命令，或對於執行法官、書記官、
    執達員實施強制執行之方法，強制執行時應遵守之程序，或
    其他侵害利益之情事，得於強制執行程序終結前，為聲請或
    聲明異議；前項聲請及聲明異議，由執行法院裁定之，亦為
    強制執行法第12條第1項本文、第2項所明定。次按司法事務
    官處理事件所為之處分，與法院所為者有同一之效力。當事
    人對於司法事務官處理事件所為之終局處分，得於處分送達
    後10日之不變期間內，以書狀向司法事務官提出異議。司法
    事務官認前項異議有理由時，應另為適當之處分；認異議為
    無理由者，應送請法院裁定之。法院認第1項之異議為有理
    由時，應為適當之裁定；認異議為無理由者，應以裁定駁回
    之，民事訴訟法第240條之3、第240條之4第1項本文、第2項
    、第3項分別定有明文。上開規定，為強制執行程序所準用
    ，強制執行法第30條之1復有明文。查本院司法事務官於民
    國110年11月29日所為109年度司執消債清字第135號裁定（
    下稱原裁定），異議人於同年12月10日具狀聲明不服，經本
    院司法事務官認其異議無理由，而將異議狀連同卷宗檢送到
    院，核與上開規定相符，是本院自應依法就司法事務官所為
    之裁定，審究異議人之異議有無理由，合先敘明。
二、異議意旨略以：司法事務官於109年度司執消債清字第135號
    裁定，以異議人未於合法期間申報、補報債權期間申報債權
    ，及異議人陳冠昇之債權經抵銷後已無剩餘為由，剔除異議
    人之債權，然異議人主張，相對人即債務人係因侵權行為而
    負擔債務，依民法第339條規定，債務人不得主張抵銷；而
    異議人陳嘉翔之部分，異議人曾於110年7月19日陳報債權為
    新臺幣(下同)2,943,494元，更有本院於110年10月15日調查
    程序由前開異議人陳冠昇統一代表陳述有300萬元債權之事
    實。異議人據此聲明異議，請求廢棄原裁定另為適當之裁定
    云云。
三、按強制執行，應依執行名義為之，此觀強制執行法第4條第1
    項自明。應為如何之執行，則依執行名義之內容定之。至於
    執行事件之債權人有無執行名義所載之請求權，執行法院無
    審認判斷之權（最高法院 63年台抗字第376號判例意旨參照
　　）。復按強制執行法第12條規定之聲明異議，僅指對強制執
    行過程中執行法院之命令、執行人員之執行方法、程序事項
    及其他侵害利益之情事而言，至於涉及私權之爭執，因執行
    法院僅作形式認定，並無審認實體權利存否之權，故若實體
    權義法律關係未盡明確時，應由當事人另依民事訴訟程序謀
    求救濟，要非聲明異議所能解決（最高法院79年度台抗字第
    310號裁定要旨參照）。又對於當事人之送達，有下列各款
    情形之一者，受訴法院得依聲請，准為公示送達：一、應為
    送達之處所不明者；公示送達，自將公告或通知書黏貼公告
    處之日起，公告於法院網站者，自公告之日起，其登載公報
    或新聞紙者，自最後登載之日起，經二十日發生效力。民法
    第149條、第152條定有明文。
四、經查，異議人陳冠昇主張相對人林國巍雖對其有學費債權10
　　0萬元，然異議人對相對人所有之 50萬債權係相對人因故意
    侵權行為而負擔之債，故相對人應不得主張抵銷，並提出本
    院106年度金訴字第8號刑事宣示筆錄附卷可稽(見本院卷第2
　　1頁至第25頁)。然查系爭刑事宣示筆錄所載，僅得知悉相對
    人違犯期貨交易法第112條第5款非法經營期貨顧問事業罪之
    相關事實，相對人是否對異議人負有故意侵權行為責任，即
    有疑義。且參照 110年10月15日本院司法事務官之訊問筆錄
    (見109年度司執消債清字第135號卷，卷二第80至第81頁)可
    知，異議人渠等係集資借款予相對人操作期貨，則系爭借款
    究否為相對人故意侵權行為而對異議人所負之債務，已涉及
    實體事項之判斷，依前揭說明，執行法院本應依執行名義所
    載內容為強制執行，而實體事項既非執行法院得予逕行審認
    者，自難認原裁定將異議人之債權剔除等節，有何違誤。再
    查，本案裁定開始清算程序時，異議人陳冠昇及陳嘉翔經相
    對人列為民間債權人，然未載有地址，本院自難以對其送達
　　，而清算程序開始後本院即依民事訴訟法第149之規定，因
    應受送達人處所不明，即以公示送達之方式為之，於109年1
    2月14日對異議人為公示送達，依同法第152條規定，系爭公
    示送達已於110年1月3日發生效力，而異議人遲至同年7月19
    日始陳報債權，已逾申報、補報債權期間，不因嗣後之調查
    程序由債權人陳冠昇統一陳報而謂有補正，是難認原裁定因
    異議人逾期申報債權，逕依債權人清冊所載列計債權130萬
    於債權表一事，有何違誤。
五、基上，原裁定駁回異議人之聲請，於法並無不合，異議人仍
    執前詞不服，為無理由，應予駁回。
六、據上論結，本件異議為無理由，依強制執行法第30條之1、
    民事訴訟法第240條之4第3項後段，裁定如主文。
中　　華　　民　　國　　111 　年　　6 　　月　　23　　日
              民事第二庭    法　官　蒲心智
以上正本係照原本作成。
如不服本裁定應於送達後10日內向本院提出抗告狀，並繳納抗告
費新臺幣1,000元。　　　　　　
中　　華　　民　　國　　111 　年　　6 　　月　　23　　日
                            書記官  潘惠敏